臺灣高雄地方法院刑事判決
111年度金訴字第375號
公  訴  人  臺灣高雄地方檢察署檢察官
被      告  張忠益


上列被告因詐欺等案件，經檢察官提起公訴（111年度偵字第863
號），本院判決如下：
    主  文
張忠益無罪。
    理  由
一、公訴意旨略以：被告張忠益加入真實身分不詳之人所屬之詐
    欺集團，共同意圖為自己不法之所有，基於3人以上共同冒用
    公務員詐欺取財及隱匿特定犯罪所得去向之洗錢等犯意聯絡
    ，先由詐欺集團成員於民國110年12月3日10時59分許，佯裝
    新北市政府警察局板橋分局員警，向告訴人黃群峰佯稱有人
    以其名義申辦中國信託銀行帳戶並涉犯洗錢防制法，目前已
    移送臺灣士林地方檢察署偵辦，中午過後將凍結其帳戶，請
    告訴人先行將帳戶內新臺幣（下同）14萬元款項先行領出，
    嗣後再佯裝臺灣士林地方檢察署檢察官，於同日12時許，致
    電向告訴人佯稱為證明上開14萬元非不法所得，須將機車停
    放在高雄市○鎮區○道路00號對面停車場前，並將上開14萬元
    現金裝在牛皮紙袋內再以綠色塑膠袋包裹放置在上開機車置
    物箱內，交由便衣警察取走查證，致告訴人陷於錯誤，於11
    0年12月3月11時5分許，在高雄市○鎮區○○○路000號統一超商
    達家門市以自動櫃員機提領10萬元，於同日11時25分許，在
    高雄市○鎮區○○○路000號統一超商上德門市以自動櫃員機提
    領4萬元，另於同日12時30分許，將所有之車牌號碼000-000
    0號機車停放在上開停車場前，依詐欺集團指示方式將上開1
    4萬元包裹放置在機車置物箱內，並將機車鑰匙放在機車置
    物空間內。被告依詐欺集團成員指示於同日12時34分許，前
    往上址拿取放置在該機車置物箱中之14萬元贓款後搭乘計程
    車離去，嗣告訴人發覺遭詐騙並報警處理，始循線查悉上情
    。因認被告涉犯刑法第339條之4第1項第1款、第2款之三人
    以上假冒公務員之共同詐欺取財罪及洗錢防制法第14條第1
    項之洗錢罪嫌等語。
二、按犯罪事實應依證據認定之，無證據不得認定犯罪事實；檢
    察官就被告犯罪事實，應負舉證責任，並指出證明之方法；
    倘其所提出之證據，不足為被告有罪之積極證明，或其指出
    證明之方法，無法說服法院以形成被告有罪之心證者，應貫
    徹無罪推定原則，諭知無罪之判決，刑事訴訟法第154條第2
    項、第161條第1項、第301條第1項、刑事妥速審判法第6條
    分別定有明文。是如未能發現相當證據或證據不足以證明被
    告犯罪時，自不能以推測或擬制之方法，以為裁判之基礎。
三、公訴意旨認被告涉有加重詐欺取財及一般洗錢罪嫌，無非係
    以告訴人警詢指訴、取款現場及高鐵車站之監視器畫面擷取
    照片、用以比對之被告遭查獲之另案監視器影像擷取照片或
    查獲時之照片等為其論據。訊據被告固坦承告訴人有公訴意
    旨所指遭詐騙而交付款項之事實，惟堅決否認有何加重詐欺
    取財及一般洗錢犯行，辯稱：監視器畫面拍到的人都不是我
    ，案發當天我在台南開計程車，沒有到高雄拿取贓款等語。
    經查：
㈠、前揭被告坦承之客觀事實部分，業經告訴人於警詢證述明確
    （見警卷第8頁正背面），並有道路監視器畫面擷取照片（
    見警卷第25頁）在卷可稽，此部分事實首堪認定。
㈡、相關監視器畫面固然攝得一男子將告訴人所置放之現金取走
    ，但被告始終否認其為畫面中之男子，而：
 1、告訴人並未當面交款予取款車手，復未與假冒之便衣警察碰
    面而收取虛假之公文，已據告訴人證述在卷（見警卷第8頁
    背面），告訴人顯已無從指認被告是否即為取款車手。
 2、取款男子固經道路及高鐵站監視器多次攝得（見警卷第24至
    26頁背面），但畫面中之男子或佩戴口罩及帽子遮蔽臉部輪
    廓，或僅以口罩遮蔽面容，已難僅憑不完整之臉部輪廓，辨
    認該男子是否即為被告，況卷內尚乏該男子清晰之正面照片
    ，更難據以比對臉部外觀特徵有無相符之處。
 3、至檢警固以該男子當日穿著之卡其色長褲及Newbalance牌黑
    色白底布鞋，與被告遭臺南市政府警察局另案查獲時之穿著
    相符；該男子當日頭戴Puma牌帽子、左耳戴耳機，及其髮型
    ，同與被告遭新北市樹林分局另案查獲時之穿著一致，據以
    推論該男子即為被告（見警卷第27至28頁、他字卷第15至19
    頁）。惟本案道路及高鐵站監視器所攝得之男子，因缺乏清
    晰臉部照片，尚難遽認即為被告，已如前述。而檢警前開用
    以比對之衣著、鞋子、配件及髮型等特徵，同因過於常見、
    缺乏個化之特質，難逕與被告產生連結，無論係以單一個案
    之衣著外觀進行比對，抑或結合數案之衣著外觀進行比對，
    均不足作為認定行為人同一性之積極證據，是亦難認本案畫
    面中男子之衣著外觀，有部分與被告涉犯他案時之衣著外觀
    相近，即推論被告為本案行為人。
 4、檢警雖又以被告所駕駛之車牌號碼000-0000號計程車行車軌
    跡，與車手進出台南高鐵站之時間相符為證（見警卷第18至
    23頁背面），惟觀諸卷內所有監視器畫面，俱未攝得「與取
    款男子相同衣著打扮之人」「駕駛或進出TDQ-8602號計程車
    」之相關畫面，如何能以被告駕駛之計程車於車手進出台南
    高鐵站之時間均在台南高鐵站附近，即遽以推論取款車手必
    為駕駛TDQ-8602號計程車之人？
 5、末被告固另涉犯多次加重詐欺取財罪嫌，分別經提起公訴，
    並已經臺灣臺南地方法院、臺灣高等法院臺南分院、臺灣臺
    中地方法院判決在案，有各該起訴書及判決書在卷（見本院
    卷第21至65頁、第123至145頁），然各該案件中之犯罪時間
    無論早或晚於本案，檢察官所為舉證，或已達被告取款轉交
    上游之處即為TDQ-8602號計程車內，扣案手機中亦經還原出
    與詐騙集團其餘成員對話（見本院卷第27至29頁、第127至1
    30頁），或至少亦有被告所持手機門號0000000000號之通聯
    紀錄及基地台位置查詢結果，足以佐證被告確有出現於案發
    地點（見本院卷第46、50、58、60頁、第141至142頁），俱
    較本案充足，本案經函請檢察官補正諸如基地台位址或其他
    個化資訊，則據檢察官回覆稱無證據補正（見本院卷第73頁
    ），可見依卷內證據尚無從建立足以與被告產生緊密連結之
    個化特徵，自不得以被告其餘案件中之部分衣著打扮特徵與
    本案相近即認定本案之行為人為被告。至被告於其他案件中
    固亦有利用高鐵作為往返犯罪地點之模式，但此種模式如同
    前案紀錄之品格證據性質般，由於品格證據有習性推論之本
    質，易生不公正之偏頗結果，故實務上咸認如欲以被告所犯
    前案之犯罪手法「同一性」作為論斷其另犯相類案件有罪之
    依據，除該犯罪手法具有「驚人相似性」（即具特殊犯罪手
    法得據此推論犯人為同一）之特徵外，仍須依憑卷證資料以
    為推論，尚不得僅憑犯罪手法雷同，遽論被告另犯相類案件
    之情節。是取款車手以搭乘高鐵方式往返並規避追查，乃辦
    案實務上極為常見之情，顯不足以認定此種犯罪手法與本案
    具有驚人相似性而得推論行為人同一性，同不得據為不利被
    告之認定。
㈢、依檢察官所舉事證，均無法認定監視器攝得之取款男子即為
    被告，自無從逕以前開罪責相繩。
四、綜上所述，依檢察官起訴所憑事證，尚不足證明被告有加重
    詐欺取財及一般洗錢罪嫌，現有證據既有合理之可疑，無法
    使本院形成有罪確信，自難僅憑推測或擬制方法，遽為不利
    於被告之認定。被告之犯罪既屬不能證明，自應為無罪諭知
    。
據上論斷，應依刑事訴訟法第301條第1項，判決如主文。
本案經檢察官毛麗雅提起公訴，檢察官李白松到庭執行職務。
中　　華　　民　　國　　111 　年　　12　　月　　19　　日
                  刑事第三庭    審判長法　官  林青怡
                                      法  官  胡家瑋
                                      法　官  王聖源
以上正本證明與原本無異。
如不服本判決應於收受送達後20日內向本院提出上訴書狀，並應
敘述具體理由；如未敘述上訴理由者，應於上訴期間屆滿後20日
內向本院補提理由書（均須按他造當事人之人數附繕本）「切勿
逕送上級法院」。
中　　華　　民　　國　　111 　年　　12　　月　　19　　日
   　　　　　　　　　　　　　　　　　 書記官  陳瓊芳